【裁判字號】    98,交上訴,2681
【裁判日期】    990203
【裁判案由】    公共危險
【裁判全文】
 臺灣高等法院臺中分院刑事判決     98年度交上訴字第2681號
上  訴  人
即  被  告  丙○○
選任辯護人  柯開運  律師
上列上訴人因公共危險案件，不服臺灣彰化地方法院98年度交訴
字第101 號，中華民國98年11月18日第一審判決（起訴案號：臺
灣彰化地方法院檢察署98年度偵字第8133號），提起上訴，本院
判決如下：
    主  文
上訴駁回。
丙○○緩刑貳年。緩刑期內付保護管束。
    事  實
一、丙○○於民國98年8 月30日下午10時許，在彰化縣彰化市○
    ○路○路邊攤與友人飲用啤酒後，已達不能安全駕駛動力交
    通工具之程度，竟仍於翌日即同年月31日凌晨零時許，駕駛
    車牌號碼3920-SF 號自小客車沿彰化縣彰化市○○路由東往
    西行駛，欲返回其位在同縣市○○路之住處。嗣於同日凌晨
    零時10分許，行經同縣彰化市○○路與民生地下道交岔路口
    而欲右轉民生地下道時，適有由甲○○騎乘車牌號碼NPZ-93
    2 號重型機車，沿同縣彰化市○○路由南往北行駛至該路口
    ，丙○○因酒後精神不佳、反應變慢，未能注意車前狀況，
    致閃避不及，丙○○所駕駛之自小客車右前車頭撞及甲○○
    所騎乘機車左側車身，致甲○○人車倒地，受有胝骨及尾骨
    閉鎖性骨折、臀部挫傷、右上肢擦挫傷之傷害（過失傷害部
    分業據甲○○於偵查中撤回告訴，另經檢察官為不起訴處分
    ）。詎丙○○肇事致甲○○受傷後，並未下車察看，且為逃
    避肇事責任，竟基於駕駛動力交通工具肇事致人受傷而逃逸
    之犯意，未留於現場對甲○○採取必要之協助救護，並報警
    停留於現場等候處理，反而逕自駕車逃離現場。嗣經警據報
    循線查獲，復於同年月31日凌晨1時8分許，對丙○○進行呼
    氣酒精濃度測試，測得其呼氣酒精濃度測試值達0.77MG/L，
    始知悉上情。
二、案經彰化縣警察局彰化分局報請臺灣彰化地方法院檢察署檢
    察官偵查起訴。
    理  由
一、按被告以外之人於審判外之陳述雖不符刑事訴訟法第 159條
    之 1至之4等4條之規定，而經當事人於審判程序同意作為證
    據，法院審酌該言詞陳述或書面陳述作成時之情況，認為適
    當者，亦得為證據；當事人、代理人或辯護人於法院調查證
    據時，知有刑事訴訟法第159條第1項不得為證據之情形，而
    未於言詞辯論終結前聲明異議者，視為有前項之同意，同法
    第159條之5定有明文。立法意旨在於傳聞證據未經當事人之
    反對詰問予以核實，原則上先予排除。惟若當事人已放棄反
    對詰問權，於審判程序中表明同意該等傳聞證據可作為證據
    ；或於言詞辯論終結前未聲明異議，基於尊重當事人對傳聞
    證據之處分權，及證據資料愈豐富，愈有助於真實發見之理
    念，且強化言詞辯論主義，使訴訟程序得以順暢進行，上開
    傳聞證據亦均具有證據能力。本案判決下列所引用之各該被
    告以外之人於審判外之陳述（包含書面陳述），性質上均屬
    傳聞證據，檢察官、被告、辯護人迄本院言詞辯論終結前，
    均未主張有刑事訴訟法第159條第1項不得為證據之情形，本
    院審認上開證據作成時之情況，認應無違法或不當情事，與
    本案待證事實間復具有相當之關聯性，以之作為證據應屬適
    當，依刑事訴訟法第 159條之5第2項之規定，均有證據能力
    ，合先敘明。
二、上揭犯罪事實，業據被告丙○○於原審及本院審理時坦承不
    諱，核與證人即被害人甲○○於警詢時證述之被害情節相符
    ，此外，復有道路交通事故當事人酒精測定紀錄表、彰化縣
    警察局道路交通事故調查報告表(一)(二)、道路交通事故現場圖
    、現場及車損照片9 張、財團法人彰化基督教醫院診斷證明
    書附卷可資佐證，足見被告自白與事實相符，堪可採為論罪
    科刑之依據。再按刑法第185條之3規定所謂「不能安全駕駛
    」，係抽象危險犯，並不以發生具體危險為必要，對於呼氣
    酒精濃度已達每公升0.55亳克以上，肇事率為一般正常人之
    10倍，認為已達不能安全駕車之標準，此業經法務部88年5
    月18日以法88檢字第001669號函公告週知，應為絕對不能安
    全駕駛動力交通工具；且就醫學文獻所知，酒精對人體造成
    之影響，於呼氣時酒精濃度達每公升0.25亳克即會輕度中毒
    ，造成輕度協調功能降低，呼氣酒精濃度達每公升0.5 亳克
    時，屬輕至中度中毒症狀，出現反應較慢、感覺減低、影響
    駕駛之狀況，又飲酒後1 小時許，其體內血液酒精濃度可達
    最高，飲酒1小時後其體內之酒精濃度隨即消減，此亦分別
    有行政院國軍退除役官兵輔導委員會臺北榮民總醫院88年8
    月5日（88）北總內字第26868號函可據。本件被告服用酒類
    後駕駛汽車，經警測試其呼氣中酒精濃度值為每公升0.77毫
    克，達輕度中毒程度，協調功能降低，又其因酒後控制力、
    注意力均降低，而在撞擊被害人，應認已達不能安全駕駛動
    力交通工具之程度至明。綜上諸情，本案事證明確，被告犯
    行已堪認定。
三、按刑法第185條之4肇事逃逸罪，以駕駛動力交通工具肇事，
    有致人死傷而逃逸之事實，為其犯罪構成要件，不以行為人
    明知被害人有死傷情形為必要（最高法院91年度臺上字第13
    7 號刑事判決意旨參照）。再者，該肇事逃逸罪以處罰肇事
    後逃逸之駕駛人為目的，俾促使駕駛人於肇事後能對被害人
    即時救護，以減少死傷，是該罪之成立只以行為人有駕駛動
    力交通工具肇事，致人死傷而逃逸之事實為已足，至行為人
    之肇事有否過失，則非所問（最高法院92年度臺上字第4468
    號刑事判決意旨參照）。準此，汽車駕駛人駕駛汽車肇事，
    不論其責任之歸屬為何，即有義務留在肇事現場，採取救護
    或其他必要措施，並向警察機關報告，以維護他人之生命與
    其他用路人之交通安全。本件被告明知被害人騎乘機車在遭
    其撞擊後人車倒地，此觀被告於原審及本院均供承確知有發
    生撞擊，僅係自覺不是很大之撞擊乙節(見本院卷第47頁)殆
    屬明確，則被告理應對被害人當場受有傷害之情況已有認識
    ，其竟未採取救護或其他必要措施，並向警察機關報告，即
    速行駕車離去，嗣始經警查獲，核其所為，係分別犯刑法第
    185條之3服用酒類不能安全駕駛動力交通工具而駕駛罪及同
    法第185條之4肇事致人傷害逃逸罪。又按汽車駕駛人，酒醉
    駕車，因而致人受傷或死亡，依法應負刑事責任者，加重其
    刑至2分之1，道路交通管理處罰條例第86條第1項固定有明
    文。惟上開應依法加重其刑之規定，法條既明定汽車駕駛人
    於一定違規之情形（如無駕駛執照駕車，酒醉駕車）駕駛汽
    車致人傷亡，依法應負刑事責任時，始有適用，換言之，係
    肇事者在一定之違規情形下依法應負過失致人於死或過失傷
    害之刑事責任時，始有適用。而刑法第185條之4駕駛動力交
    通工具肇事，致人死傷而逃逸者之罪，其立法意旨係對一般
    動力交通工具駕駛人肇事致人死傷而逃逸之處罰，旨在懲罰
    肇事逃逸，自無上開道路交通處罰條例第86條第1項之適用
    （最高法院92年度臺非字第60號判決要旨參照）。查被告係
    酒後駕車一情，業如前述，然其酒後駕駛肇事後逃逸之行為
    ，依前揭說明，尚無依道路交通管理處罰條例第86條第1項
    加重其刑之適用，併予敘明。
四、原審經審理結果，認被告罪證明確，適用刑法第185條之3、
    第185條之4、第41條第1 項前段，刑法施行法第1條之1等規
    定，並審酌被告明知酒精成分對人之意識能力具有不良影響
    ，飲酒後會導致對週遭事務之辨識及反應能力較平常狀況薄
    弱，且酒後不得駕車業經政府三申五令宣導，猶在飲酒後已
    達不能安全駕駛之情況下執意駕駛動力交通工具上路，對一
    般往來之人車均生高度危險性，罔顧他人生命、身體、健康
    、財產安全，因而肇致車禍發生，並使被害人受傷，事後猶
    駕車逃逸，置被害人安危於不顧，其所生危害非輕，然考量
    其並無前科，品行尚佳，且事後已與被害人達成和解，有彰
    化縣彰化市調解委員會調解書及撤回告訴書各1 紙在卷可佐
    ，並坦承犯行，態度尚屬良好，暨其智識程度、生活狀況等
    一切情狀，分別量處拘役50日（服用酒類不能安全駕駛動力
    交通工具而駕駛罪）、有期徒刑6 月（肇事逃逸罪），並分
    別諭知易科罰金之折算標準。核其認事用法俱無不當，量刑
    亦稱允洽；被告上訴請求從輕量刑並為緩刑之宣告云云，惟
    按量刑輕重係屬事實審法院得依職權自由裁量之事項，苟已
    斟酌刑法第57條各款所列情狀而未逾越法定刑度，不得遽指
    為違法（最高法院72年度台上字第6696號、75年度台上字第
    7033號判例要旨參照）；且在同一犯罪事實與情節，如別無
    其他加重或減輕之原因，下級審量定之刑，亦無過重或失輕
    之不當情形，則上級審法院對下級審法院之職權行使，原則
    上應予尊重（最高法院85年度台上字第2446號裁判意旨參照
    ）。查原審已審酌刑法第57條各款所列情狀，且所量處之刑
    接近法定最低刑期，並未失之過重，被告就此之上訴為無理
    由，應予駁回。末查，被告丙○○前未曾受有期徒刑以上刑
    之宣告，有臺灣高等法院被告前案紀錄表在卷可稽，被告飲
    酒後猶駕駛動力交通工具，猝然發生車禍後，未停留在現場
    而肇事逃逸之行為固屬違法不當，本院衡酌全案情節，認被
    告本身具有改善之可能性，其偶因一時疏失及失慮而觸犯本
    件刑章，犯後業已與被害人達成和解，有彰化縣彰化市調解
    委員會調解書附卷可稽，被害人於原審準備程序亦陳明如諭
    知被告緩刑，伊沒有意見等語（見原審卷第17頁背面），且
    刑罰之執行，對被告之改善尚不具必要性，本院認經此偵審
    程序並刑之宣告後，被告應知所警惕，而無再犯之虞，因認
    暫不執行其刑為當，爰依刑法第74條第1項第1款規定，予以
    宣告緩刑2年，以啟自新。又本院為促使被告記取教訓，加
    強其遵守交通法規及不再酒醉駕車，爰依刑法第93條第1項
    規定，諭知緩刑期間付保護管束。
據上論斷，應依刑事訴訟法第368 條，刑法第74條第1項第1款、
第93條第1項，判決如主文。
本案經檢察官乙○○到庭執行職務。
中    華    民    國    99    年    2     月    3    日
            刑事第七庭    審判長法  官  林  榮  龍
                                法  官  江  錫  麟
                                法  官  張  惠  立
上列正本證明與原本無異。
肇事逃逸罪部分，得上訴。
服用酒類不能安全駕駛動力交通工具而駕駛罪部分，不得上訴。
如不服本判決應於收受送達後十日內向本院提出上訴書狀，其未
敘述上訴理由者，並得於提起上訴後十日內向本院補提理由書 (
均須按他造當事人之人數附繕本)「切勿逕送上級法院」。
                                書記官  陳  慈  傳
中    華    民    國    99    年    2     月    4    日
附錄：本案論罪科刑法條全文
中華民國刑法第185條之3
服用毒品、麻醉藥品、酒類或其他相類之物，不能安全駕駛動力
交通工具而駕駛者，處 1 年以下有期徒刑、拘役或科或併科
15萬元以下罰金。
中華民國刑法第185條之4
駕駛動力交通工具肇事，致人死傷而逃逸者，處 6 月以上 5 年
以下有期徒刑。

司法院資訊處製作；財團法人民間司法改革基金會備份。
